【裁判字號】    97,訴,1472
【裁判日期】    970513
【裁判案由】    毒品危害防制條例
【裁判全文】
臺灣臺中地方法院刑事判決              97年度訴字第1472號
公  訴  人  臺灣臺中地方法院檢察署檢察官
被      告  甲○○
                    （另案羈押於臺灣臺中看守所）
上列被告因毒品危害防制條例案件，經檢察官提起公訴（97年度
毒偵字第1236號），被告於準備程序就被訴事實為有罪之陳述，
本院合議庭裁定由受命法官改依簡式審判程序審理，判決如下：
    主    文
甲○○施用第一級毒品，累犯，處有期徒刑壹年；扣案之海洛因
壹包（淨重零點壹捌柒零公克、驗餘淨重零點壹捌肆參公克）沒
收銷燬之，空夾鍊袋1包、藥勺1支，沒收。又施用第二級毒品，
累犯，處有期徒刑陸月，扣案之甲基安非他命壹包（淨重零點壹
伍柒參公克、驗餘淨重零點壹伍肆捌公克），沒收銷燬之。應執
行有期徒刑壹年肆月，扣案之海洛因壹包（淨重零點壹捌柒零公
克、驗餘淨重零點壹捌肆參公克）、甲基安非他命壹包（淨重零
點壹伍柒參公克、驗餘淨重零點壹伍肆捌公克），沒收銷燬之；
空夾鍊袋1包、藥勺1支，沒收。
    犯罪事實
一、甲○○曾於民國87年間因施用毒品案件，經依本院裁定送觀
    察、勒戒後，認無繼續施用毒品之傾向，業由臺灣臺中地方
    法院檢察署檢察官以87年度偵字第21540號為不起訴處分確
    定。復於89年間因施用毒品案件，經依本院裁定送觀察、勒
    戒後，認有繼續施用毒品之傾向，再依本院裁定令入戒治處
    所施以強制戒治1年，於91年1月16日戒治期滿出所，刑罰部
    分則經本院以89年度訴字第660號判處應執行有期徒刑1年10
    月確定，於92年12月7日縮刑期滿執行完畢。又於93年間因
    施用毒品及竊盜案件，經本院以93年度訴字第2201號、93年
    度易字第2239號、93年度沙簡字第743號判處有期徒刑1年5
    月、9月、3月確定，另於94年間因施用第一、二級毒品案件
    ，經臺灣高等法院臺中分院以94年度上訴字第608號判處有
    期徒刑10月、5月，應執行有期徒刑1年確定，嗣再依中華民
    國九十六年罪犯減刑條例減刑為有期徒5月、2月又15日，應
    執行有期徒刑6月，上開徒刑經合併執行後，甫於96年9月18
    日縮刑期滿執行完畢。詎甲○○仍不知悛悔，復基於施用第
    一級毒品海洛因之犯意，於97年2月12日上午10時許，在其
    臺中縣清水鎮○○路315巷13之9號住處，以將海洛因摻入香
    煙內點火吸食之方式，施用第一級毒品海洛因1次。另基於
    施用第二級毒品甲基安非他命之犯意，於97年2月12日晚上
    10時許回溯4日內某時，在其臺中縣清水鎮○○路315巷13之
    9號住處，以將甲基安非他命置於玻璃球內用火燒烤成煙後
    吸食之方式，施用第二級毒品甲基安非他命1次。嗣於97 年
    2月12日晚上10時許，為警持本院核發之搜索票在上址查獲
    ，並扣得甲○○所有供施用之海洛因1包（淨重0.1870公克
    、驗餘淨重0.1843公克）、甲基安非他命1包（淨重0.1573
    公克、驗餘淨重0.1548公克），及其所有供施用海洛因所用
    之空夾鍊袋1包、藥勺1支。
二、案經臺中縣警察局清水分局報請臺灣臺中地方法院檢察署檢
    察官偵查起訴。
    理    由
一、訊據被告甲○○對於上開犯罪事實坦承不諱，復有扣案之
    海洛因1包（淨重0.1870公克、驗餘淨重0.1843公克）、甲
    基安非他命1包（淨重0.1573 公克、驗餘淨重0.1548公克）
    、空夾鍊袋1包、藥勺1支可資佐證。上開海洛因及甲基安非
    他命經送行政院衛生署立草屯療養院鑑定結果，確係第一級
    毒品海洛因及第二級毒品甲基安非他命無誤，有該院97年2
    月18日草療鑑字第0970001440號鑑定書1份附於偵查卷可稽
    。且被告為警查獲後所採集之尿液經送檢驗結果，確呈嗎啡
    （海洛因之代謝物）及甲基安非他命陽性反應，有中山醫學
    大學附設醫院檢驗科藥物檢測中心尿液檢驗報告1份附於偵
    查卷可按。查被告曾於89年間因施用毒品案件，經依本院裁
    定送觀察、勒戒後，認有繼續施用毒品之傾向，再依本院裁
    定令入戒治處所施以強制戒治1年，於91年1月16日戒治期滿
    出所，刑罰部分則經本院以89年度訴字第660號判處應執行
    有期徒刑1年10月確定，於92年12月7日縮刑期滿執行完畢；
    又於93年間因施用毒品及竊盜案件，經本院以93年度訴字第
    2201號、93年度易字第2239號、93年度沙簡字第743號判處
    有期徒刑1年5月、9月、3月確定，另於94年間因施用第一、
    二級毒品案件，經臺灣高等法院臺中分院以94年度上訴字第
    608號判處有期徒刑10月、5月，應執行有期徒刑1年確定，
    嗣再依中華民國九十六年罪犯減刑條例減刑為有期徒5月、2
    月又15日，應執行有期徒刑6月，上開徒刑經合併執行後，
    甫於96年9月18日縮刑期滿執行完畢，此有臺灣高等法院被
    告前案紀錄表及臺灣臺中地方法院刑案資料查註紀錄表各1
    份在卷可憑。被告此次施用第一、二級毒品之犯行，雖在上
    開強制戒治執行完畢5年後再犯，惟按毒品危害防制條例於
    92年7月9日修正公布，自93年1月9日施行，其中第20條、第
    23條將施用毒品之刑事處遇程序，區分為「初犯」及「5年
    內再犯」、「5年後再犯」，依其立法理由之說明：「初犯
    」，經觀察、勒戒或強制戒治後，應為不起訴處分或不付審
    理之裁定；經觀察、勒戒或強制戒治執行完畢釋放後，「5
    年內再犯」者，因其再犯率甚高，原實施之觀察、勒戒及強
    制戒治既已無法收其實效，爰依法追訴或裁定交付審理。至
    於經觀察、勒戒或強制戒治執行完畢釋放後，「5年後再犯
    」者，前所實施之觀察、勒戒或強制戒治已足以遮斷其施用
    毒品之毒癮，為期自新及協助其斷除毒癮，仍適用「初犯」
    規定，先經觀察、勒戒或強制戒治之程序。從而依修正後之
    規定，僅限於「初犯」及「5年後再犯」2種情形，始應先經
    觀察、勒戒或強制戒治程序。倘被告於5年內已再犯，經依
    法追訴處罰，縱其第3次（或第3次以上）再度施用毒品之時
    間，在初犯經觀察、勒戒或強制戒治執行完畢釋放5年以後
    ，已不合於「5年後再犯」之規定，且因已於「5年內再犯」
    ，顯見其再犯率甚高，原實施觀察、勒戒或強制戒治，已無
    法收其實效，即應依該條例第10條處罰（最高法院95年度第
    7次刑事庭會議決議參照）。故本件被告之施用毒品犯行，
    仍應依法追訴處罰，被告之自白核與事實相符，事證明確，
    其犯行洵堪認定。
二、核被告所為，係犯毒品危害防制條例第10條第1項之施用第
    一級毒品罪、同法條第2項之施用第二級毒品罪。被告持有
    第一、二級毒品之低度行為，分別為其施用第一、二級毒品
    之高度行為所吸收，不另論罪。查被告曾於93年間因施用毒
    品及竊盜案件，經本院以93年度訴字第2201號、93年度易字
    第2239號、93年度沙簡字第743號判處有期徒刑1年5月、9月
    、3月確定，另於94年間因施用第一、二級毒品案件，經臺
    灣高等法院臺中分院以94年度上訴字第608號判處有期徒刑
    10月、5月，應執行有期徒刑1年確定，嗣再依中華民國九十
    六年罪犯減刑條例減刑為有期徒5月、2月又15日，應執行有
    期徒刑6月，上開徒刑經合併執行後，甫於96年9月18日縮刑
    期滿執行完畢，此有臺灣高等法院被告前案紀錄表及臺灣臺
    中地方法院檢察署刑案資料查註紀錄表在卷可參，其於前案
    有期徒刑執行完畢後，5年內故意再犯本件有期徒刑以上之
    罪，為累犯，應依刑法第47條第1項之規定加重其刑。被告
    所犯上開2罪，犯意各別，行為互殊，應予分論併罰。爰審
    酌被告犯罪之動機、目的、手段、其品行及智識程度、所犯
    施用毒品罪，為自戕之病態行為、及其犯後坦承犯行，態度
    良好等一切情狀，量處如主文所示之刑，並定其應執行之刑
    。扣案之海洛因1包（淨重0.1870公克、驗餘淨重0.1843 公
    克）、甲基安非他命1包（淨重0.1573公克、驗餘淨重0.154
    8公克），係查獲之毒品，不問屬於犯人與否，均應依毒品
    危害防制條例第18條第1項前段之規定諭知沒收銷燬之；另
    扣案之空夾鍊袋1包、藥勺1支，係被告所有供其施用海洛因
    所用之物，爰依刑法第38條第1項第2款之規定宣告沒收。
據上論斷，應依刑事訴訟法第273條之1第1項、第299條第1項前
段，毒品危害防制條例第10條第1項、第2項、第18條第1項前段
，刑法第11條、第47條第1項、第51條第5款、第38條第1項第2款
，判決如主文。
本案經檢察官乙○○到庭執行職務。
中    華    民    國    97    年     5    月    13    日
                  刑事第八庭    法  官  簡源希
上為正本係照原本作成。
如不服本判決，應於收受送達後10日內向本院提出上訴書狀（應
敘述具體理由並附繕本）。
上訴書狀如未敘述理由，應於上訴期間屆滿後20日內補提理由書
於本院。
                                書記官  黃雅青
中    華    民    國    97    年     5    月    13    日
附錄論罪科刑法條
毒品危害防制條例第10條
施用第一級毒品者，處 6 月以上 5 年以下有期徒刑。
施用第二級毒品者，處 3 年以下有期徒刑。


司法院資訊處製作；財團法人民間司法改革基金會備份。
